臺灣高等法院臺南分院刑事判決
109年度上訴字第1337號
上  訴  人  
即  被  告  乙○○



指定辯護人  本院公設辯護人  簡松柏  
上列上訴人因毒品危害防制條例案件，不服臺灣嘉義地方法院10
9年度訴字第343號中華民國109年7月23日第一審判決（起訴案號
：臺灣嘉義地方檢察署109年度偵字第3921號、109年度偵字第42
10號），提起上訴，本院判決如下：
    主  文
上訴駁回。
    事  實
一、乙○○與甲○○（業經原審判決有罪確定）為同居男女朋友關係
    ，其2 人明知甲基安非他命係毒品危害防制條例列管之第二
    級毒品，不得販賣、持有，竟共同基於販賣第二級毒品甲基
    安非他命以牟利之犯意聯絡，由乙○○提供甲基安非他
    命予甲○○販賣，甲○○則以門號0000000000之行動電話為
    販毒聯絡工具，而分別於附表所示之時間、地點，販賣附表
    所示金額之甲基安非他命予陳明一，並於取得附表所示之毒
    品交易價款後交予其女友乙○○。
二、案經嘉義市政府警察局第二分局報告嘉義地方檢察署檢察官
    偵查起訴。
    理  由
一、上開犯罪事實，業據被告乙○○於偵訊、原審及本院審理時坦
    承不諱（偵卷二第48至50頁，原審卷第67、68、116、130頁
    ，本院卷第98頁），核與共犯甲○○歷次供述（偵卷一第25至
    28頁，原審卷第67、68、116、130頁）及證人即購毒者陳明
    一於警詢、偵訊之證述相符（警卷一第24、25頁，偵卷一第
    59至61頁），復有指認犯罪嫌疑人紀錄表、原審法院核發之
    搜索票、搜索扣押筆錄、扣押物品目錄表、嘉義市政府警察
    局第二分局刑案資料照片等資料在卷可佐（警卷一第27至29
    、38至42、45至49、52至55、63至69頁），足認被告上開自
    白與事實相符，堪予採信。被告確有上開犯罪事實所示共同
    販賣第二級毒品甲基安非他命3次之犯行。
二、按販售毒品，罪重查嚴，行為人均以隱匿方式為之，且因無
    公定價格，復易因分裝而增減份量，每次買賣價量，常隨雙
    方關係深淺、資力、需求量及對行情之認知、來源是否充裕
    等因素，而異其標準，非可一概而論。是販賣者從價差、量
    差或品質差中，牟利方式雖異，然其基於營利意圖而從事販
    賣，則無二致（最高法院106 年度台上字第2243、1062號判
    決意旨參照）。被告於原審審理供稱：3 次販賣給陳明一之
    甲基安非他命之價錢均與跟別人拿的價錢相同，不過跟別人
    買甲基安非他命後，會從中取用一些供自己施用而賺取量差
    等語（原審卷第68、132、133頁），揆諸上開說明，被告販
    賣甲基安非他命犯行，即有經由販售毒品賺取量差而獲利之
    意圖至為灼然。本件事證明確，被告上開犯行堪以認定，應
    依法論科。
三、論罪科刑：
  ㈠新舊法比較：
　　被告行為後，毒品危害防制條例第4條第2項、第17條第2項
    於109年1月15日修正公布，於109年7月15日施行；第4條第2
    項之法定刑修正提高為10年以上有期徒刑；第17條第2項原
    規定「犯第4條至第8 條之罪於偵查及審判中均自白者，減
    輕其刑」，修正為「犯第4條至第8條之罪於偵查及歷次審判
    中均自白者，減輕其刑」，修正後偵審自白減刑之要件較修
    正前嚴格，屬於法律變更之情形，修正後規定亦未較有利於
    被告（最高法院109年度台上字第3488號判決意旨參照）。
    綜合全部罪刑之結果比較後，依刑法第2條第1項從舊從輕之
    法理，本案自應適用修正前毒品危害防制條例第4條第2項規
    定處斷，且應一體適用修正前毒品危害防制條例第17條第2
    項之規定。
  ㈡核被告上開3次犯行所為，均係犯修正前毒品危害防制條例第
    4條第2項之販賣第二級毒品罪。被告各次販賣毒品前持有第
    二級毒品甲基安非他命之低度行為，應各為販賣之高度行為
    所吸收，均不另論罪。被告與甲○○就上開3次犯行，具犯意
    聯絡與行為分擔，為共同正犯。所犯上開3罪，犯意各別，
    行為互殊，應予分論併罰。
　㈢累犯加重：
　　被告前因施用及持有第二級毒品等案件，經法院分別判處罪
    刑確定後，另經臺灣雲林地方法院以107年度聲字第330號裁
    定應執行有期徒刑1年9月，經與前案假釋撤銷殘刑8月3日接
    續執行，於108年9月27日縮刑假釋出監，於108年12月28日
    假釋期滿，未經撤銷，視為執行完畢，有被告前案紀錄表可
    稽，其於5 年以內故意再犯本件有期徒刑以上之各罪，均為
    累犯。依司法院大法官會議釋字第775 號解釋意旨，為避免
    發生罪刑不相當之情形，法院就本案應依該解釋意旨，裁量
    是否加重最低本刑。而所謂避免發生上述罪刑不相當之情形
    ，是指避免發生因累犯加重本刑，致生行為人所受之刑罰超
    過其所應負擔罪責之情形。審酌被告本次所犯之罪與前案為
    性質相似之罪，被告未因前開論罪科刑執行完畢而受有警惕
    ，復又於5 年內再犯本件販賣第二級毒品之罪，被告從前案
    施用毒品進階到販賣毒品，足認其對於法敵對意識並未因前
    開科刑執行完畢而減弱，且對刑罰之反應力實屬薄弱，權衡
    以上各情，認依刑法第47條第1 項規定，就被告所犯本案各
    罪予以加重其最低本刑，尚符罪刑相當原則，並未致生行為
    人所受之刑罰超過其所應負擔罪責而使其人身自由因此遭受
    過苛之侵害，自無違反憲法比例原則之情事。故就被告所犯
    3 罪，除法定刑無期徒刑不得加重外，餘應依刑法第47條第
    1 項規定予以加重其刑。
  ㈣偵審自白減刑：
　　被告於偵訊、原審及本院審理時，均自白上開販賣甲基安非
    他命犯行，均應依修正前毒品危害防制條例第17條第2 項規
    定減輕其刑，並依法先加後減之。
　㈤不適用供出來源減刑：
    按毒品危害防制條例第17條第1 項規定「犯第4 條至第8 條
    、第10條或第11條之罪，供出毒品來源，因而查獲其他正犯
    或共犯者，減輕或免除其刑」，所稱「毒品來源」，係指被
    告原持有供己犯同條項所列之罪之毒品源自何人之謂。而所
    稱「因而查獲」，係指被告詳實供出毒品來源之具體事證，
    因而使有偵查（或調查）犯罪職權之公務員知悉而對之發動
    偵查（或調查），並因而查獲。且被告供出之毒品來源與調
    查或偵查之公務員對之發動偵查（或調查）並進而查獲其他
    正犯或共犯間，須具有先後及相當之因果關係。查被告
　　上訴理由雖稱其有供出毒品來源「李能勇」，請求依法減刑
    云云，然查，本案並無因為被告供出毒品來源而查獲正犯或
    共犯，此有原審公務電話紀錄（原審卷85頁）、臺灣嘉義地
    方檢察署檢察官109年度偵字第6155號李能勇之不起訴處分
    書附卷可稽（本院卷第85至88頁），是以，本案並無因被告
    之供述而查獲其毒品來源之情形，自無毒品危害防制條例第
    17條第1 項規定之適用。
  ㈥不適用刑法第59條減刑：
    辯護人雖請求依刑法第59條規定減刑等語。然按刑法第59條
    之酌量減輕其刑，以宣告法定最低度之刑猶嫌過重者，始得
    為之；如別有法定減輕之事由，必依法律之規定減輕其刑後
    ，仍屬情輕法重，犯罪之情狀顯可憫恕時，始得適用（最高
    法院99年度台上字第1522號判決意旨參照）。查被告不思以
    正當途徑賺取金錢，竟販賣毒品牟利，危害國民身心健康及
    社會風氣，進而敗壞社會治安，且其於附表所示犯行販毒3
    次、販毒數量及金額非低，各為3萬元、3萬元、1萬元，自
    難認有何宣告法定刑猶嫌過重或犯罪之情狀顯可憫恕情形，
    是辯護人主張被告犯情輕微，請求依刑法第59條之規定酌減
    其刑，即無足採。　
四、駁回上訴之理由：
  ㈠原審以被告販賣第二級毒品罪證明確，依據上開規定予以論
    罪，並審酌被告國中肄業之智識程度；前於菜市場從事內衣
    販賣工作；離婚，育有1名成年子女及1名未成年子女之家庭
    生活狀況，無視毒品對於健康之戕害及國家杜絕毒品犯罪之
    禁令，而販賣毒品，助長毒害擴散，行為實屬可議；兼衡販
    賣毒品之對象、次數、數量及動機、手段；被告共同販賣甲
    基安非他命之行為分擔方式與參與程度，犯後坦承犯行之態
    度等一切情狀，各量處如附表所示之刑，並定應執行之刑為
    有期徒刑4年6月。復說明：⑴扣案之門號0000000000之行動
    電話機具1支（含SIM卡1張），為共犯甲○○所有，作為與證
    人陳明一聯絡販賣毒品之工具，業據甲○○坦承在卷（原審卷
    第67頁），應依毒品危害防制條例第19條第1項規定，於共
    同正犯之被告附表3次罪刑項下，均予以宣告沒收。⑵附表所
    示未扣案之各次販毒價金，分別為3 萬元、3 萬元、1 萬元
    ，共犯甲○○業向藥腳陳明一收訖，並均交付被告等情，業據
    被告及甲○○於原審審理時陳述明確（原審卷第67、68、130 
    頁），故附表所示各次販賣毒品所得均係歸於被告，甲○○則
    未取得分文，應依刑法第38條之1第1 、3 項規定，於被告
    罪刑項下宣告沒收，於全部或一部不能沒收或不宜執行沒收
    時，追徵其價額。本院經核原審就附表3罪，認事用法並無
    違誤，且上開量刑亦屬妥適，應予維持。
  ㈡被告以量刑過重為由，提起上訴，指摘原判決不當。惟按，
    量刑之輕重，係事實審法院得依職權自由裁量之事項，茍已
    斟酌刑法第57條各款所列情狀而未逾越法定刑度，則不得遽
    指為違法；上級法院對於下級法院之職權行使，原則上應予
    尊重（最高法院72年台上字第6696號判例、85年度台上字第
    2446號判決意旨參照）。本案原審判決就被告量刑部分，已
    審酌刑法第57條規定之多款量刑事由，並未逾越法定刑度，
    亦無濫用裁量之情事。尤以被告長年施用毒品，前科紀錄表
    長達29頁，足徵被告屢犯不改，原審量刑並無過重。被告並
    無供出來源因而查獲，亦無情堪憫恕之情，業如前述，自無
    該等減刑條件之適用，其餘抗辯，已為原審審酌，原審量處
    ，已屬寬待，上開認定及量刑，並無違誤不當。綜上，被告
    持上開事由提起上訴而指摘原審判決不當，為無理由，應予
    駁回。　　
據上論斷，應依刑事訴訟法第368 條，判決如主文。
本案經檢察官詹喬偉提起公訴，檢察官謝錫和到庭執行職務。
中　　華　　民　　國　　109 　年　　12　　月　　24　　日
                  刑事第五庭    審判長法  官  黃國永　
                                      法  官  蔡川富　　
                                      法  官  翁世容
以以上正本證明與原本無異。
如不服本判決應於收受送達後20日內向本院提出上訴書狀，其未
敘述上訴理由者，並得於提起上訴後20日內向本院補提理由書（
均須按他造當事人之人數附繕本）「切勿逕送上級法院」。
                                      書記官  顏惠華
中　　華　　民　　國　　109 　年　　12　　月　　24　　日
附錄本案論罪科刑法條全文：
毒品危害防制條例第4條（修正前）
製造、運輸、販賣第一級毒品者，處死刑或無期徒刑；處無期徒
刑者，得併科新臺幣 2 千萬元以下罰金。
製造、運輸、販賣第二級毒品者，處無期徒刑或 7 年以上有期
徒刑，得併科新臺幣 1 千萬元以下罰金。
製造、運輸、販賣第三級毒品者，處 7 年以上有期徒刑，得併
科新臺幣 7 百萬元以下罰金。
製造、運輸、販賣第四級毒品者，處 5 年以上 12 年以下有期
徒刑，得併科新臺幣 3 百萬元以下罰金。
製造、運輸、販賣專供製造或施用毒品之器具者，處 1 年以上
7 年以下有期徒刑，得併科新臺幣 1 百萬元以下罰金。
前五項之未遂犯罰之。

附表：
編號 販賣對象 販賣時間、地點 販賣價格、數量     論罪科刑、沒收 一 陳明一 109 年2 月28日上午11時30分許  嘉義市○○○路000巷000號3樓1之外 3 萬元/甲基安非他命1包 甲○○共同販賣第二級毒品，累犯，處有期徒刑貳年陸月。扣案之門號○○○○○○○○○○號行動電話壹支（含SIM 卡壹張）沒收。  乙○○共同販賣第二級毒品，累犯，處有期徒刑肆年。扣案之門號○○○○○○○○○○號行動電話壹支（含SIM 卡壹張）沒收。未扣案之犯罪所得新臺幣參萬元沒收，於全部或一部不能沒收或不宜執行沒收時，追徵其價額。  二 陳明一 109 年4 月5 日後某日  嘉義市○○路000 ○0號鐵皮屋 3 萬元/甲基安非他命1包 甲○○共同販賣第二級毒品，累犯，處有期徒刑貳年陸月。扣案之門號○○○○○○○○○○號行動電話壹支（含SIM 卡壹張）沒收。  乙○○共同販賣第二級毒品，累犯，處有期徒刑肆年。扣案之門號○○○○○○○○○○號行動電話壹支（含SIM 卡壹張）沒收。未扣案之犯罪所得新臺幣參萬元沒收，於全部或一部不能沒收或不宜執行沒收時，追徵其價額。 三 陳明一 109 年4 月14日下午3時14分  嘉義市北港路果菜市場廁所內 1萬元/ 甲基安非他命1包 甲○○共同販賣第二級毒品，累犯，處有期徒刑貳年貳月。扣案之門號○○○○○○○○○○號行動電話壹支（含SIM 卡壹張）沒收。  乙○○共同販賣第二級毒品，累犯，處有期徒刑參年捌月。扣案之門號○○○○○○○○○○號行動電話壹支（含SIM 卡壹張）沒收。未扣案之犯罪所得新臺幣壹萬元沒收，於全部或一部不能沒收或不宜執行沒收時，追徵其價額。